臺灣宜蘭地方法院刑事判決　　　　　　　　　　　　　九十三年度易字第三九七號
　　公　訴　人　臺灣宜蘭地方法院檢察署檢察官
　　被　　　告　甲○○　男　二.
右列被告因違反毒品危害防制條例案件，經檢察官聲請簡易判決處刑（九十三年度毒
偵字第一五四號），經本院羅東簡易庭認不宜以簡易判決處刑，移由本院依通常程序
審理後，本院合議庭裁定由受命法官獨任進行簡式審判程序，爰不經通常程序判決如
左：
    主  文
甲○○持有第一級毒品，處有期徒刑月，如易科罰金，以佰元折算壹日。
扣案之第一級毒品海洛因壹包（驗後淨重零點零捌公克；空包裝重零點貳公克）沒
收銷燬之。
    事  實
一、甲○○於民國九十三年二月二十二日二十一時許，在宜蘭縣羅東鎮屈臣氏超商前
    ，以新臺幣四千元之代價向年籍姓名不詳綽號阿豐之成年男子購入第一級毒品海
    洛因（下稱海洛因）一包後，將前揭毒品攜至宜蘭縣羅東鎮○○路五十五號而持
    有之。嗣於九十三年二月二十三日十七時二十分許，經警持本院核發之搜索票在
    宜蘭縣羅東鎮○○路五十五號當場查獲，並扣得海洛因一包（驗後淨重零點零八
    公克；空包裝重零點二三公克）。
二、案經宜蘭縣警察局羅東分局報告臺灣宜蘭地方檢察署檢察官偵查起訴。
    理  由
一、右揭事實，業據被告甲○○於警詢及偵審中到庭供認不諱，且扣案海洛因一包經
    零點二三公克））無訛，此見卷附該局九十三年三月三十一日調科壹字第三００
    ００一０四０號鑑定通知書一份即明。另被告為警查獲時所採集之尿液，經送慈
    濟大學醫學院濫用藥物檢驗中心檢驗結果乃呈嗎啡陰性反應一節，亦有該中心出
    具之檢驗總表一份存卷足考。準此，本件事證已臻明確，被告犯行洵堪認定，應
    予依法論科。
二、核被告甲○○之所為，係犯毒品危害防制條例第十一條第一項之持有第一級毒品
    罪。審酌被告持有毒品海洛因，對社會經濟與治安環境具有嚴重之潛在影響，情
    節匪淺，惟念其犯後坦承犯行，態度尚佳，所持有之海洛因數量甚微，及其犯罪
    動機、目的、手段、造成社會整體損害程度等一切情狀，爰酌情量處如主文第一
    項所示之刑，並諭知易科罰金之折算標準，以示懲儆。扣案第一級海洛因一包（
    驗後淨重零點零八公克；空包裝重零點二三公克）乃屬第一級毒品海洛因已詳前
    述，應依毒品危害防制條例第十八條第一項前段之規定，併予宣告沒收銷燬之。
三、至公訴意旨另稱被告於上述時、地遭警查獲時，亦扣得注射針筒一支，而認被告
    此部分事實應涉犯毒品危害防制條例第十一條第三項之持有專供施用毒品之器具
    罪嫌等語。然按毒品危害防制條例旨在防制「毒品」之危害，以維護國民身心健
    康（見同條例第一條），該條例第四條第四項所稱之「專供」施用毒品器具，構
    成要件應予限縮且嚴格解釋，法條既曰「專供」，自應解為「專」以供製造或施
    用毒品之器具者為限。即至少不得包括施用者就原有其他用途之物，予以加工製
    造而供作施用毒品之器具，且仍未喪失其原有用途者在內。查毒品危害防制條例
    除對施用毒品者有處罰之明文規定外，另於該條例第四條第四項對於製造專供施
    用毒品之器具者，亦有處罰規定，且刑罰更重於施用毒品罪，如未予嚴格界定，
    恐將施用毒品之施用人為便於施用，而以鋁箔紙、吸管、針筒等物為材料自行製
    作簡便施用器具，易於其施用之行為，亦遭不當納入「製造專供施用毒品之器具
    」範圍內，反客為主，造成主要之施用行為反被便於施用之製作器具行為所排除
    ，而論以施用者製造器具之罪刑，處以更重刑責之危險，將不當架空施用毒品罪
    刑之條文，使幾無適用之餘地。且該條例對於施用第三級毒品並不處罰，導致施
    用者施用第三級毒品之較重犯行尚不成罪，製造便於施用第三級毒品之簡易器具
    ，反而受「一年以上七年以下有期徒刑，得併科新台幣一百萬元以下罰金」之刑
    責，不僅有違該條例之立法目的，亦不符重罪重罰、輕罪輕罰之罪刑相當原則。
    臺灣高等法院暨所屬法院九十年法律座談會結論可資參照。又毒品危害防制條例
    第十一條第三項所謂「持有專供製造或施用毒品之器具者」，法條既規定「專」
    供，自應解為「專」以供製造或施用毒品之器具者為限，若通常尚可以供他項用
    途之器具，當非該條文所謂之「專供」（臺灣高等法院八十八年度上易字第一四
    二二號判決意旨參照）。從而，揆諸右揭說明，再觀之被告甲○○持有且遭警扣
    案之注射針筒，製作成型之初本在客觀上係作為醫療用途之器具，而非專為設計
    供作施用毒品所用甚明。公訴意旨指稱被告甲○○持有注射針筒一支，所為另涉
    犯毒品危害防制條例第十一條第三項之罪嫌，實與本條構成要件顯然有間，公訴
    意旨認被告此部分行為應論以毒品危害防制條例第十一條第三項罪名，容有誤會
    。其此部分犯罪因不能證明，原應依法為無罪判決之諭知，但因公訴意旨認被告
    此部分犯嫌係與其持有第一級毒品海洛因之有罪事實間，具有刑法第五十五條想
    像競合犯之裁判上一罪關係，爰不另行諭知無罪。此外，扣案注射針筒雖屬被告
    所有之物，然非其供本件犯罪所用之物，爰不併予諭知沒收，特此敘明。
據上論斷，應依刑事訴訟法第四百五十二條、第二百九十九條第一項前段，毒品危害
防制條例第十一條第一項、第十八條第一項，刑法第十一條前段、第四十一條第一項
，罰金罰鍰提高標準條例第二條，判決如主文。
本案經檢察官張鳳清到庭執行職務
中　　　華　　　民　　　國　　九十三　　年　　　九　　　月　　 三十 　　日
                                  臺灣宜蘭地方法院刑事第三庭
                                          法  官  陳  嘉  年
右正本證明與原本無異。
如不服本判決，應於判決送達後十日內，向本院提出上訴狀。(應附繕本)
                                          書記官  詹  玉  惠
中　　　華　　　民　　　國　　九十三　　年　　　十　　　月　　  一  　　日
附錄本案論罪科刑法條全文
毒品危害防制條例第十一條第一項
持有第一級毒品者，處三年以下有期徒刑、拘役或新台幣五萬元以下罰金。
